臺灣高雄地方法院民事裁定
109年度消債更字第274號
聲  請  人  蔡亞寰（原名：蔡乙彰、蔡健義）
0000000000000000

0000000000000000

上列當事人因消費者債務清理事件聲請更生，本院裁定如下：
    主  文
聲請人蔡亞寰自中華民國一一○年二月二日下午四時起開始更生
程序。
命司法事務官進行本件更生程序。
    理  由
一、聲請意旨略以：伊有不能清償債務情事，前向本院聲請調解
    債務清償方案，惟調解不成立。伊又未經法院裁定開始清算
    程序或宣告破產，爰聲請更生等語。
二、按債務人不能清償債務或有不能清償之虞者，得依本條例所
    定更生或清算程序，清理其債務；債務人無擔保或無優先權
    之本金及利息債務總額未逾新臺幣（下同）12,000,000元者
    ，於法院裁定開始清算程序或宣告破產前，得向法院聲請更
    生；法院開始更生程序之裁定，應載明其年、月、日、時，
    並即時發生效力；法院開始更生或清算程序後，得命司法事
    務官進行更生或清算程序，必要時得選任律師、會計師或其
    他適當之自然人或法人1人為監督人或管理人，消費者債務
    清理條例（下稱消債條例）第3條、第16條第1項、第42條第
    1項、第45條第1項分別定有明文。
三、經查：
  ㈠聲請人前於民國109年6月1日提出債權人清冊，向本院聲請調
    解債務清償方案，經本院109年度司消債調字第337號受理，
    於109年6月29日調解不成立，聲請人於同日以言詞聲請更生
    等情，業經本院依職權調閱上開調解卷宗核閱無訛。
  ㈡聲請人於107年度至108年度申報所得各為258元、197元，名
    下無財產，有台塑化股票41股，雖有國泰人壽保單，惟非要
    保人，至南山人壽、元大人壽保單部分，要保人及被保險人
    原均為聲請人，保單解約金各為540,253元、348,456元，惟
    於109年4月17日、4月20日將要保人由聲請人變更為其母蔡
    吳美蘭，是該保單是否應納入聲請人財產之列，則留待更生
    程序再為處理，附此敘明之；又聲請人自陳為德明興模具企
    業有公司兼職員工，每月收入19,000元，未領取補助等情，
    有財政部高雄國稅局107年至108年綜合所得稅各類所得資料
    清單及財產歸屬資料清單【本院109年度司消債調字第337號
    卷（下稱調卷）第15至17頁】、財產及收入狀況說明書（調
    卷第3至7頁）、債權人清冊（調卷第11頁）、戶籍謄本（本
    案卷第37頁）、勞工保險被保險人投保資料表（調卷第19至
    20頁）、個人商業保險查詢結果表（本案卷第35頁）、財團
    法人金融聯合徵信中心前置協商專用債權人清冊（調卷第12
    至14頁）、信用報告（本案卷第32至33頁）、社會補助查詢
    表（本案卷第16至17頁）、高雄市政府都市發展局函（本案
    卷第20頁）、勞動部勞動力發展署高屏澎東分署函（本案卷
    第19頁）、勞動部勞工保險局函（本案卷第18頁）、金門縣
    政府函（本案卷第50頁）、臺灣集中保管結算所股份有限公
    司函 (本案卷第21至27頁）、存簿（本案卷第57至58頁）、
    在職證明（調卷第18頁）、薪資給付明細（本案卷第56頁）
    、本院109年12月23日調查筆錄（本案卷第79至80頁）、南
    山人壽保險股份有限公司函（本案卷第38至40頁、第85至88
    頁）、元大人壽保險股份有限公司函（本案卷第51至52頁、
    第67至76頁、第95至98頁）、國泰人壽保險股份有限公司函
    （本案卷第59至60頁、第89至94頁）等附卷可證。依聲請人
    上述工作、收入情形，認以聲請人每月收入19,000元，核算
    其現在償債能力之基礎，堪認妥適。
  ㈢關於聲請人個人日常必要支出部分，聲請人雖主張每月支出1
    6,000元（包含每月補貼胞妹之3,000元）乙情。惟按債務人
    必要生活費用，以最近一年衛生福利部或直轄市政府所公告
    當地區每人每月最低生活費一點二倍定之，消債條例第64條
    之2第1項定有明文。本院參酌衛福部社會司所公告110年度
    高雄市最低生活費為13,341元，1.2倍為16,009元，又聲請
    人陳稱於胞妹所有房屋居住，每月補貼胞妹3,000元，惟無
    法舉證以實其說，難認確有房屋費用支出，故計算聲請人個
    人每月必要生活費時，應自上述每月最低生活費用中扣除相
    當於房租支出所佔比例（大約為24.36％），是聲請人每月之
    必要生活費應以12,109元計算【計算式：16,009－（16,009×
    24.36%）＝12,109】，逾此範圍難認必要。
  ㈣承上，聲請人目前每月收入約19,000元，扣除個人必要支出1
    2,109元後，剩餘6,891元，而聲請人目前負債總額為639,99
    5元（調卷第25至26頁，包括：凱基銀行），以每月所餘逐
    年清償，至少須約8年（計算式：639,995÷6,891÷12≒8）始
    能清償完畢，應認其已不能清償債務。此外，聲請人無擔保
    或無優先權之債務總額未逾12,000,000元，且無消債條例第
    6條第3項、第8條或第46條各款所定駁回更生聲請之事由存
    在。則聲請人聲請更生為有理由，應予准許，爰命司法事務
    官進行本件更生程序。
四、依消債條例第11條第1 項、第45條第1 項、第16條第1 項，
    裁定如主文。
中　　華　　民　　國　 110　　年　　2 　　月　　2 　　日
              　　民事庭　　法　官　賴寶合
以上正本係照原本作成。
本裁定不得抗告。
中　　華　　民　　國　 110　　年　　2 　　月　　2 　　日
  　                        書記官　胡美儀